【裁判字號】    98,台上,3040
【裁判日期】    980604
【裁判案由】    違反毒品危害防制條例
【裁判全文】
最高法院刑事判決            九十八年度台上字第三０四０號
上  訴  人  甲○○
選任辯護人  吳賢明律師
            吳建勛律師
            羅鼎城律師
上列上訴人因違反毒品危害防制條例案件，不服台灣高等法院高
雄分院中華民國九十五年十月二十五日第二審判決（九十五年度
上訴字第一六二０號，起訴案號：台灣高雄地方法院檢察署九十
四年度偵字第四七三七號），提起上訴，本院判決如下：
    主  文
上訴駁回。
    理  由
按刑事訴訟法第三百七十七條規定，上訴於第三審法院，非以判
決違背法令為理由，不得為之。是提起第三審上訴，應以原判決
違背法令為理由，係屬法定要件。如果上訴理由書狀並未依據卷
內訴訟資料，具體指摘原判決不適用何種法則或如何適用不當，
或所指摘原判決違法情事，顯與法律規定得為第三審上訴理由之
違法情形，不相適合時，均應認其上訴為違背法律上之程式，予
以駁回。本件上訴人甲○○上訴意旨略以：(一)依上訴人於原審所
辯及證人賴國樑於原審之證詞，可見案發當時應係上訴人於駕駛
座旁邊簽完名後，走向左側車門欲提領貨物時，遭受警方人員拉
上ＵＰＳ送貨車，上訴人當時根本未將扣案毒品置於其實力支配
之下，亦即尚未開始著手運輸毒品之行為，充其量為預備運輸之
行為，原判決之認定已與卷內之證據不相適合，有證據上理由矛
盾之違法。(二)縱認上訴人已著手運輸毒品之行為，惟本件扣案毒
品業於民國九十四年二月七日經航空警察局安全檢查隊查獲，並
經內政部警政署刑事警察局（下稱刑事警察局）鑑定扣案毒品為
第三級毒品愷他命。而從刑事警察局鑑定書可知，扣案毒品於九
十四年二月十四日至三月一日間，乃置於刑事警察局保管中，自
不可能再由上訴人於九十四年二月十七日時領取後進行運輸行為
。倘上開刑事警察局之鑑定書及證人王連成、戚元龍所證無訛，
則案發當時上訴人所提領之貨物內並無毒品，縱經上訴人提領，
亦無可能發生毒品運輸之客觀危險，是否符合刑法第二十六條但
書規定不能犯之要件，而應減輕或免除其刑？再上訴人提領貨物
時，主觀上是否知悉包裹中有毒品、是否有運輸毒品之犯意？亦
有研求餘地。原審對此未予究詰明白，為上訴人有罪判決，於法
即有未合。(三)上訴人自始辯稱，「東哥」以新台幣（下同）二至
三萬元現金作為代價，請上訴人幫忙領取包裹，上訴人當時只覺
得怪怪的，有懷疑過可能是違禁品，當時也沒問包裹內是何物，
直到被警方告知是毒品，才明瞭云云。本案綽號「東哥」之男子
既經上訴人指認為真實姓名莊慶璋之人，上訴人是否受莊慶璋利
用？是否知悉包裹中藏有毒品？又陳和志究為何人？其與本案關
連性程度如何？是否認識上訴人而與上訴人互有運輸毒品之犯意
聯絡？均為認定上訴人有無犯罪故意關連性之證據，且在客觀上
係對上訴人有利及必要者，而莊慶璋亦非有顯無法到庭之情事，
乃原審未詳為調查，有應行調查之證據未予調查之違背法令之情
形云云。
惟查原判決依憑上訴人於警詢、偵查及第一審時之部分自白，證
人王連成、李復國、賴國樑之證言，ＵＰＳ遞送紀錄單、身分證
影本、個案委任書、台北關稅局扣押貨物、運輸工具收據及搜索
筆錄、提單、發票、艙單、航空警察局高雄分局扣押筆錄、扣押
物品目錄表、美商優比速國際股份有限公司台灣分公司九十四年
八月八日優營字第九四０八０一號函、中華民國小客車租賃定型
化契約書各一份、照片三張、航空警察局安全檢查隊初步鑑驗報
告單、台灣檢驗科技股份有限公司報告九十四年二月十七日濫用
藥物檢驗報告等證據，資以認定上訴人有原判決事實欄所記載之
犯罪事實，因而撤銷第一審不當之科刑判決，改判仍論處上訴人
共同運輸第三級毒品未遂罪刑（處有期徒刑二年七月），已詳述
其依憑之證據及認定之理由。對於上訴人矢口否認有何運輸毒品
犯行，辯稱：伊只受「東哥」之託領取包裹，並無約定二、三萬
元報酬，伊不知包裹內為毒品云云，經綜合調查證據之結果，認
不可採，已在判決內詳予指駁，並說明其理由。就公訴人所指上
訴人明知化名「東哥」不詳年籍資料男子所要求其代收之貨物，
為第三級毒品愷他命，是我國管制物品。竟與「東哥」共同基於
運輸第三級毒品及私運管制物品進口之概括犯意聯絡，先由「東
哥」於九十四年二月間，透過不詳管道與菲律賓方面貨主聯繫，
菲律賓方面再將「東哥」所訂購之二０一四點四五公克愷他命，
偽裝為果汁粉二包，並以RK Manufacturing Corp.之名義，交運
不知情之ＵＰＳ快遞業者，運輸進入台灣地區，並以CHUNG MING
CHENG 名義，作為收件者。因認上訴人涉犯毒品危害防制條例第
四條第三項之運輸第三級毒品既遂罪及懲治走私條例第二條第一
項之私運管制物品罪嫌云云，經調查證據之結果，認該部分不能
證明犯罪；惟因公訴人認此部分與上訴人上開經認定有罪部分犯
行有實質上及裁判上一罪之關係，故不另為無罪之諭知，亦在判
決內加以說明。原判決所為論述，核與卷證資料相符，從形式上
觀察，並無違背法令之情形。按證據之取捨與事實之認定，為事
實審法院之職權，倘其採證認事並不違背證據法則，即不得任意
指為違法。查（一）刑法所謂「不能犯」，係指已著手於犯罪之
實行，而不能發生犯罪之結果，且無危險者而言。亦即犯罪之不
完成，係由於行為之性質上無結果實現之可能性，不能發生法益
侵害或未有受侵害之危險，始足當之。倘行為人有犯罪之故意，
並已著手實行，其犯罪之不完成係由於外部障礙所致，自不能謂
係不能犯。原判決認定上訴人犯運輸第三級毒品，未遂之犯行，
業於理由說明：毒品危害防制條例之運輸毒品罪，所謂「運輸」
，係指本於運輸意思而搬運輸送而言。倘其有此意圖者，一有搬
運輸送之行為，犯罪即已成立，並非以運抵目的地為完成犯罪之
要件。換言之，區別該罪既遂、未遂之依據，應以已否起運為準
，既已起運，其輸送行為即已完成，不以達到目的地為既遂條件
。上訴人與「東哥」原計劃在高雄縣岡山鎮○○○路一五六號向
ＵＰＳ領取毒品後，返回「東哥」所駕駛在旁等候之自小客車，
並由「東哥」駕駛自小客車載運毒品並送上訴人回其住處。而上
訴人在ＵＰＳ送貨車駕駛座旁向快遞人員領貨、簽名，取貨後往
貨車左側門走不超過二步，旋為躲在車內之警員賴國樑逮捕之事
實，業經證人賴國樑於原審到庭結證甚詳。上訴人既係基於運送
第三級毒品之犯罪故意，且已於ＵＰＳ快遞人員所出示之遞送記
錄單上簽名並領取包裹，欲將愷他命持交「東哥」並載運前往上
訴人住處，自已有搬運輸送而屬著手於運輸毒品之構成要件行為
。又本件查獲上訴人過程係由內政部警政署航空警察局警員與Ｕ
ＰＳ人員將上開毒品運送至高雄縣岡山鎮，於上訴人領取該批毒
品後，即為警員逮捕，亦據賴國樑證述明確，上訴人客觀上既尚
未將毒品運離現場，亦未送至「東哥」車上，難認其行為已達起
運毒品之程度，是上訴人之行為尚屬未遂程度無訛。然上訴人既
已在ＵＰＳ所出示之遞送紀錄單上簽名並領取包裹，欲以此方式
領取愷他命後交付予「東哥」，並由「東哥」載運毒品及上訴人
前往上訴人住處，自屬已著手於運輸毒品之行為等語。上訴人空
言所提領之貨物內並無毒品云云，自不足取。上訴人既有犯罪之
故意，並已著手實行，其犯罪之不完成係由於外部障礙所致，並
非不能發生犯罪之結果，亦非不具危險性，原判決已就上訴人所
為成立運輸第三級毒品，未遂之犯行，並認上訴人所為，與不能
犯之要件不符，於理由內詳敘其得心證之理由及證據取捨之依據
，自難謂有適用法則不當或證據上理由矛盾之違誤。（二）刑事
訴訟法所稱依法應於審判期日調查之證據，係指與待證事實有重
要關係，在客觀上顯有調查必要性之證據而言，故其範圍並非漫
無限制，必其證據與判斷待證事實之有無，具有關連性，得據以
推翻原判決所確認之事實，而為不同之認定，若所證明之事項已
臻明瞭，當事人聲請調查之證據，僅在延滯訴訟，甚或就同一證
據再度聲請調查，自均欠缺其調查之必要性，原審未依聲請為無
益之調查，皆無違法之可言。原判決說明：上訴人由化名「東哥
」之莊慶璋駕駛車號ZW－4952號自小客車至高雄縣岡山鎮○○○
路一五六號領取貨品一節，業經上訴人供述明確，核與證人王連
成於第一審審理時證實。而車號ZW－4952號自小客車為莊慶璋於
九十四年二月十七日租用三小時一節，亦經證人李復國於偵查中
證實，復有中華民國小客車租賃定型化契約書一份附卷可憑，因
認上訴人與化名「東哥」之莊慶璋有犯意聯絡及行為分擔等情。
原判決已說明其就案內所有證據，本於調查所得心證，分別定其
取捨，而憑以認定上訴人犯罪之依據及理由，又莊慶璋經檢察官
傳喚無著而通緝中，上訴人於第一審審理時亦捨棄傳喚證人莊慶
璋，於原審九十五年十月十一日審理時亦當庭表示無證據請求調
查（見第一審卷第八二頁、原審卷第五九頁）。原審未再為無益
之調查，亦無違法可言。上訴人上訴意旨所指摘，核係對原審取
捨證據與自由判斷證據證明力之職權行使及原判決理由已經說明
之事項，或就與犯罪構成事實無關之枝節問題，或就不影響於判
決本旨事項再為事實上之爭辯，徒以自己之說詞，泛指其為違法
，並為單純事實上之爭執，皆非適法之第三審上訴理由，其上訴
違背法律上之程式，應予駁回。
據上論結，應依刑事訴訟法第三百九十五條前段，判決如主文。
中    華    民    國  九十八  年    六    月    四    日
                      最高法院刑事第二庭
                          審判長法官  莊  登  照
                                法官  陳  世  淙
                                法官  許  錦  印
                                法官  吳  昆  仁
                                法官  洪  昌  宏
      本件正本證明與原本無異
                                      書  記  官
中    華    民    國  九十八  年    六    月    十    日
                                                      V


司法院資訊處製作；財團法人民間司法改革基金會備份。
